【裁判字號】    99,訴,362
【裁判日期】    990520
【裁判案由】    遷讓房屋   等
【裁判全文】
臺灣高雄地方法院民事判決               99年度訴字第362號
原      告  丙○○
訴訟代理人  乙○○
被      告  甲○○
上列當事人間請求遷讓房屋等事件，經本院於民國99年5月6日言
詞辯論終結，判決如下：
    主      文
被告應給付原告新臺幣壹拾伍萬捌仟伍佰元。
訴訟費用新臺幣伍仟陸佰壹拾元由被告負擔。
本判決得假執行。
    事實及理由
壹  程序部分
一、被告經合法通知，未於言詞辯論期日到場，核無民事訴訟法
    第386 條各款所列情形，爰依原告聲請，由其一造辯論而為
    判決。
二、按訴狀送達後，原告不得將原訴變更或追加他訴，但擴張或
    減縮應受判決事項之聲明者，不在此限。民事訴訟法第255
    條第1 項第3 款定有明文。原告起訴請求被告將門牌號碼高
    雄縣鳳山市○○○路336 號房屋（下稱系爭房屋）騰空返還
    原告，並應自民國98年11月4 日起至騰空返還系爭房屋之日
    止，按月給付原告新台幣（下同）25,000元（見調字卷第5
    頁），嗣於本院審理中縮減為：被告應給付原告158,500 元
    （見本院卷第83頁），核其所為乃減縮應受判決事項之聲明
    ，揆諸前引規定，係屬有據。
貳  實體部分
一、原告主張：原告於93年10月31日將其所有之系爭房屋，出租
    予被告，雙方約定租期自93年11月15日起至98年11月15日止
    ，每月租金23,000元，被告應於每月20日前將租金匯入原告
    指定帳戶即鳳山三民路郵局，帳號0000000 號帳戶（下稱系
    爭帳戶）內，並應於簽約時給付押金46,000元（下稱系爭租
    約）。詎被告自94年9 月23日起即未遵期足額給付租金，迭
    經限期催告繳納，均未獲置理，原告遂於98年9 月24日以存
    證信函通知終止系爭租約，並限期被告於文到1 個月內遷出
    系爭房屋，上開函文已於98年9 月25日送達被告，核計被告
    自94年9 月起至系爭租約終止當月即98年10月為止，共積欠
    租金149,500 元，於扣除押金46,000元後，尚累欠租金
    103,500 元未付。又被告於承租系爭房屋期間未善盡保管義
    務，於租約終止後亦未將系爭房屋回復原狀，致原告為修復
    系爭房屋鐵捲門、天花板、壁面破損，及回復系爭房屋原狀
    ，而支出費用32,000元，受有損害。此外，被告遲至98年12
    月間始遷離系爭房屋，而受有自98年11月4 日起至同年12月
    4 日止，相當於租金之不當得利23,000元，合計被告應給付
    原告158,500 元（即103,500+32,000+23,000=158,500 ）。
    為此，爰依租賃、債務不履行及不當得利之法律關係，提起
    本件訴訟等情。並聲明：除訴訟費用額核定外，如主文所示
    。
二、被告未於言詞辯論期日到場，亦未提出書狀作何聲明或陳述
    。
三、按承租人應依約定日期支付租金，民法第439 條前段定有明
    文。次按承租人租金支付有遲延者，出租人得定相當期限，
    催告承租人支付租金，如承租人於其期限內不為支付，出租
    人得終止契約。租賃物為房屋者，遲付租金之總額非達2 個
    月之租額，不得依前項之規定，終止契約。其租金約定於每
    期開始時支付者，並應於遲延給付逾2 個月時，始得終止契
    約。民法第440 條第1 項、第2 項亦有明定。經查：
  (一)被告自94年9 月起即未遵期給付足額租金，計自94年9 月起
    至97 年8月27日止累欠租金已達2.39個月即55,000元，累計
    至98 年10 月止，所欠租金則達149,500 元乙情，業據原告
    陳明在卷（見本院卷第48頁背面），並有系爭帳戶存摺影本
    為憑（見本院卷第60頁、第51至80頁）。被告雖曾於98 年3
    月5 日簽發如附表所示，總額9 萬元之本票7 紙以攤還累欠
    租金，惟經原告遵期提示均未獲兌付，業據本院依聲請調取
    98年度司票字第7089號裁定卷證，核閱無訛，原告主張被告
    遲付租金逾2 個月以上，核與前揭證據相符，應屬可採。
  (二)又原告於98年6 月23日以存證信函限期被告於文到15日內繳
    清所欠租金，該函文已於98年6 月25日送達被告，惟被告遲
    至98年7 月10日前仍未繳付租金，經原告再於同年9 月24日
    以存證信函終止系爭租約，並限期被告於文到1 個月內遷出
    ，該函文已於98年9 月25日送達被告等情，有鳳山文山郵局
    第190 號存證信函暨回執、鳳文山郵局第244 號存證信函暨
    回執為憑（見調字卷第15至17頁），足認系爭租約業於98年
    10月25日終止。故原告依系爭租約，請求被告給付自94年9
    月起至98年10月止之累欠租金149,500 元，係有理由，應予
    准許。
四、依民法第432 條第1 項、第2 項規定，承租人應以善良管理
    人之注意，保管租賃物，租賃物有生產力者，並應保持其生
    產力。承租人違反前項義務，致租賃物毀損、滅失者，負損
    害賠償責任。又依系爭租約第9 條但書約定，被告於交還系
    爭房屋時，應負責將房屋回復原狀（見調字卷第10頁）。經
    查，被告於承租系爭房屋期間，未盡善良管理人之注意保管
    租賃物，致系爭房屋鐵捲門中柱、天花板、壁面毀損，且於
    遷出系爭房屋時未將房屋回復原狀等情，有卷附現場照片可
    憑（見本院卷第20至22頁、第40至43頁），而原告為修復上
    開毀損，暨回復系爭房屋原狀，已支出費用35,500元，業據
    原告提出估價單、收據為憑（見本院卷第44至45頁），被告
    經合法送達，未於言詞辯論期日到場，亦未提出書狀作何爭
    執，依民事訴訟法第280 條第3 項、第1 項規定，視同自認
    ，原告前開主張應認真實，揆諸前引規定，原告請求賠償因
    租賃物毀損，所受相當於修復費用之損害32,000元（見本院
    卷第83頁），係有理由。
五、再按無法律上原因而受利益，致他人受損害者，應返還其利
    益。雖有法律上之原因，而其後已不存在者，亦同。民法第
    179 條定有明文。又城市地方房屋之租金，以不超過土地及
    其建築物申報總價年息10% 為限，土地法第97條第1 項固有
    明文。惟參諸上開規定之立法本旨側重於「防止房屋所有權
    人乘機哄抬租金，造成城市居住問題」及土地法第3 編第3
    章第94條至第96條均就「城市住宅用房屋」設其規範，暨該
    條項隱含摒除「城市營業用房屋」在外之意涵，而有予以目
    的性限縮解釋之必要等情以觀，足見土地法第97條第1 項關
    房屋租金限制之規定，應僅限於城市地方供住宅用使用之房
    屋始有適用，非供居住之營業用房屋則非屬上開規定涵攝範
    圍內。經查：
  1.被告承租系爭房屋供作推拿、按摩營業使用乙節，業據原告
    陳明在卷（見本院卷第33頁），並有上載「金佳人推拿」店
    戳之掛號郵件回執為憑（見調字卷第17頁），足認被告應付
    租金除為使用系爭房屋之對價外，並包括得享有系爭房屋所
    在地之經濟利益在內，原告主張應依系爭租約約定，按每月
    租金23,000元計算被告無權占有期間之不當得利數額，應屬
    可採。
  2.原告以98年9 月24日存證信函終止系爭租約，並限被告於文
    到1 個月內遷出系爭房屋，該存證信函經被告於98年9 月25
    日收訖乙情，有存證信函、回執為憑（見調字卷第16頁、第
    17頁），堪認被告至遲應於98年10月25日以前遷出系爭房屋
    。惟被告於98年12月中旬始遷出系爭房屋之事實，業據原告
    陳述綦詳（見本院卷第31頁）乙節，而被告經合法送達，未
    於言詞辯論期日到場，亦未提出書狀作何爭執，依民事訴訟
    法第280 條第3 項、第1 項規定，視同自認，原告前開主張
    應認真實。從而，被告自98年10月26日起即喪失占有使用系
    爭房屋之合法權源，其自98年10月26日起至98年12月中旬騰
    空返還系爭房屋之日止，合計51日期間，就系爭房屋享有相
    當於每月租金23,000元之利益，應堪認定。原告請求被告返
    還自98年11月4 日起至同年12月4 日止，因無權占有系爭房
    屋所受相當於1 個月租金23,000元之不當得利，未逾前揭範
    圍，應屬可採。
六、綜上所述，原告依租賃之法律關係，請求被告給付103,500
    元；依債務不履行之法律關係，請求被告給付32,000元；再
    依不當得利之法律關係，請求被告給付23,000元，合計被告
    應給付原告158,500 元，係有理由，應予准許。末按，所命
    給付之金額未逾50萬元之判決，法院應依職權宣告假執行，
    民事訴訟法第389 條第1 項第5 款定有明文，本判決第1 項
    所命給付金額未逾50萬元，爰依前揭規定，應由本院依職權
    宣告假執行。
七、本件係原告全部勝訴，其繳納之第一審訴訟費用即裁判費5,
    610 元，應由被告負擔。
據上論結，原告之訴為有理由，依民事訴訟法第385 條第1 項前
段、第78條、第87條第1項、第389條第1項第5款，判決如主文。
中    華    民    國    99    年    5     月    20    日
                  民事第五庭  法  官  賴文姍
正本係照原本作成。
如對本判決上訴，須於判決送達後20日內向本院提出上訴狀。
中    華    民    國    99    年    5     月    20    日
                              書記官  林秀珍
┌──────────────────────────────────────────┐
│附表：                                                                              │
├──┬───────┬────────┬───────┬──────┬───────┤
│編號│ 發   票   日 │票面金額(新台幣)│ 到   期   日 │ 利息起算日 │票  據  號  碼│
├──┼───────┼────────┼───────┼──────┼───────┤
│001 │98年3月5日    │25,000元        │98年3月16日   │98年3月16日 │487740        │
├──┼───────┼────────┼───────┼──────┼───────┤
│002 │98年3月6日    │15,000元        │98年4月3日    │98年4月3日  │487741        │
├──┼───────┼────────┼───────┼──────┼───────┤
│003 │98年3月6日    │10,000元        │98年5月29日   │98年5月29日 │487733        │
├──┼───────┼────────┼───────┼──────┼───────┤
│004 │98年3月6日    │10,000元        │98年6月29日   │98年6 月29日│487734        │
├──┼───────┼────────┼───────┼──────┼───────┤
│005 │98年3月5日    │10,000元        │98年7月29日   │98年7月29日 │487735        │
├──┼───────┼────────┼───────┼──────┼───────┤
│006 │98年3月6日    │10,000元        │98年8月29日   │98年8月29日 │487736        │
├──┼───────┼────────┼───────┼──────┼───────┤
│007 │98年3月6日    │10,000元        │98年9月29日   │98年9月29日 │487737        │
└──┴───────┴────────┴───────┴──────┴───────┘

司法院資訊處製作；財團法人民間司法改革基金會備份。
